【裁判字號】    97,交聲,1500
【裁判日期】    970827
【裁判案由】    聲明異議
【裁判全文】
臺灣高雄地方法院交通事件裁定        97年度交聲字第1500號
原處分機關  交通部公路總局高雄區監理所
異  議  人  甲○○
上列受處分人因違反道路交通管理處罰條例事件，對於交通部公
路總局高雄區監理所民國97年6 月26日所為之處分（原處分：高
監營裁字第裁80-Ｚ000000000號），聲明異議，本院裁定如下：
    本文
原處分關於甲○○吊銷其駕駛執照之處分撤銷。
上開撤銷部分不罰。
    理由
一、聲明異議意旨略以：異議人即受處分人甲○○於民國97年6
    月25日酒後駕駛普通重型機車上路，為警查獲酒測值達每公
    升0.45毫克，經裁處吊銷其自小客車駕駛執照部分，但異議
    人違規當時係騎乘2JJ-333 號重型機車並非駕駛自小客車，
    且該汽車駕照乃係維繫生活所必須，爰聲明異議請求法院撤
    銷吊銷駕照之處分等語（聲明異議範圍不含裁處罰鍰）。
二、按汽車駕駛人駕駛汽車經測試檢定有酒精濃度超過規定標準
    者，處新台幣15,000元以上60,000元以下罰鍰，並當場移置
    保管該汽車及吊扣其駕駛執照一年。汽車駕駛人經依同條第
    一項規定吊扣駕駛執照，並於吊扣期間再有第一項情形者，
    處新台幣60000 元罰鍰，並當場移置保管該汽車及及吊銷其
    駕駛執照。又汽車駕駛人，因違反本條例及道路交通安全規
    則之規定，受吊銷駕駛執照處分時，吊銷其持有各級車類之
    駕駛執照。道路交通管理處罰條例第35條第1 項第1 款、同
    條第3 項及第68條分別定有明文。
三、經查：
（一）本件異議人甲○○於97年6 月25日晚上飲酒後騎乘車號
      2JJ-333 號普通重型機車上路，於同日晚上9 時20分在高
      雄縣岡山鎮○○路與程香路為警攔查，並測得呼氣酒精濃
      度已超過規定標準之情況下（0.45mg/l），因而為警舉發
      等情，經異議人供承不諱，且有高雄市政府警察局97年6
      月25日高警交字第Ｚ000000000號舉發違反道路交通管理事
      件通知單（下稱舉發單）、交通部公路總局高雄區監理所
      （下稱高雄區監理所）97年6 月26日高監營裁字裁80-N00
      000000號違反道路交通管理事件裁決書在卷可參，此部分
      事實，應堪認定。
（二）另異議人前雖於96年12月22日因駕駛車號2JJ-233 號普通
      重型機車酒駕違規，為警攔查舉發，經異議人繳交罰鍰3
      萬元，另由交通部公路總局旗山監理站（下稱旗山監理站
      ）自96年12月24日至97年12月23日止吊扣異議人所有普通
      自小客車駕照，有旗山監理站96年12月24日旗監稽違字第
      N00000000 -000000 號駕駛執照執行單、高雄縣政府警察
      局96年12月22日高警交字第N00000000 號舉發單、違規查
      詢報表在卷可參；然查，道路交通管理處罰條例第68條前
      於94年12月14日修正公佈，並自95年3 月1 日施行。原條
      文規定：「汽車駕駛人，因違反本條例及道路交通安全規
      則之規定，受吊扣或吊銷駕駛執照處分時，吊扣或吊銷其
      持有各級車類之駕照執照」，修正後改為「汽車駕駛人，
      因違反本條例及道路交通安全規則之規定，受吊銷駕駛執
      照處分時，吊銷其持有各級車類之駕照執照」。觀其修正
      理由「原條文將違法或違規駕駛人所持有各級車輛之駕駛
      執照一併吊扣或吊銷失之過酷，影響人民工作及生活甚鉅
      ，爰修正之」（詳卷附立法院公報第94卷第70期院會紀錄
      ），顯見依新修正道路交通管理處罰條例規定，僅可吊扣
      其違法或違規當時所駕駛車輛之駕駛執照，不得吊扣駕駛
      人所持有他級駕駛執照；而受吊銷駕照處分者，仍維持吊
      銷其持有各級車類之駕駛執照。故異議人雖領有自小客車
      駕駛執照，然其前次即96年12月22日酒後係騎乘2JJ-333
      號重型機車上路而違規，則依上開規定之修正意旨，原處
      分機關僅得就其重型機車之駕照吊扣，不得率爾因違反交
      通道路管理處罰條例第35條第1 項第1 款吊扣異議人之自
      小客車駕駛執照甚明，原處分機關逕予吊扣異議人自小客
      車駕駛執照，顯然與法相違。
（三）又原處分機關雖以本件異議人於97年6 月25日，復騎乘車
      號2JJ-233 號普通重型機車酒駕違規，係於駕駛執照吊扣
      期間（即96年12月24日至97年12月23日期間）再違規酒駕
      ，因而依交通道路管理處罰條例第35條第3 項科以新台幣
      6 萬元罰鍰，並吊銷小客車駕駛執照，有Ｚ000000000號舉
      發單及高雄區監理所高監營裁字裁80-N00000000號裁決書
      及聲明異議案件移送書在卷可參；然原處分機關資以認定
      本件違規之上開吊扣自小客車駕駛執照之處分既屬違法，
      如前所述（參見上述理由三（二）），則異議人於「吊扣
      駕照期間」再酒駕違規之事實即失其附麗，原處分機關逕
      依交通管理處罰條例第35條第3 項吊銷駕駛執照，亦屬有
      誤。
（四）又異議人前於96年1 月23日因騎乘OCE-185 號機車酒駕違
      規，因而被吊扣機車駕照12個月即自96年1 月25日至97年
      1 月24日止，有交通部公路總局高雄區監理所97年8 月20
      日高間營字第0970038696號函及異議人之違規查詢單在卷
      可參，則本件異議人於97年6 月25日酒後駕車之違規時間
      ，亦非於前開吊扣機車駕照期間內，從而，異議人亦無於
      上開吊扣機車駕照期間酒駕違規之事實，附此敘明。
四、綜上所述，原處分機關未審酌異議人於96年12月24日受吊扣
    自小客車駕照之處分為違法，逕認異議人吊扣駕駛執照期間
    再酒駕違規，因而為吊銷駕駛執照之裁決，顯有可議，自應
    由法院將此部份之處分撤銷，另諭知異議人不罰。至異議人
    另於97年7 月29日復因違規酒駕，另案遭吊銷駕照一情，乃
    係原處分機關就吊銷異議人各級駕照之執行問題，與本案尚
    屬無涉，併予敘明。
五、應依道路交通案件處理辦法第20條，裁定如主文。
中    華    民    國    97    年    8     月    27    日
                  交通法庭  法  官  梁淑美
以上正本證明與原本無異。
如不服本裁定，應於收受送達後5 日內向本院提出抗告狀。
中    華    民    國    97    年    8     月    28    日
                            書記官  林麗文


司法院資訊處製作；財團法人民間司法改革基金會備份。
